【裁判字號】    98,聲再,7
【裁判日期】    990304
【裁判案由】    聲請再審
【裁判全文】
臺灣屏東地方法院刑事裁定               98年度聲再字第7號
聲  請  人
即受判決人  甲○○
上列被告因竊盜案件，對於本院中華民國98年7 月13日98年度易
字第294 號確定判決（起訴案號：臺灣屏東地方法院檢察署98年
度偵字第1537號），聲請再審，本院裁定下：
    主  文
再審之聲請駁回。
    理  由
一、聲請再審意旨略以：本案於原審屏東地方法院審理時，經傳
    喚證人林蔚馨到庭作證，據其證稱，其遭竊之時並未報案，
    乃係員警於被告因另案被捕時扣得卷內之所謂證物（贓物）
    ，通知其等到場認領製作筆錄，方成立此案（詳見一審法院
    庭訊錄音帶），由此可見，證人對於證物之指稱乃係警局觀
    視證物後所描述，當然可如原審判文所稱之指證歷歷，鉅細
    靡遺，然其指證過程大違程序之正義，亦有違於證據法則，
    究竟證物是否確為證人所有，此攸關本案之成立與否影響判
    決至為重要，原審未為深究，漏而未審，難謂無應調查，未
    調查之違法，亦不可不謂無違經驗、論理法則。本案證人即
    無備案，其住所是否曾遭竊，即有可議。而既本無紀錄，僅
    憑其等到場觀視證物後空言指稱本案證物即為其失竊物，難
    謂此採證程序合乎公平正義原則，亦難謂無違反證據法則之
    違法。刑事訴訟之目的，固在發現事實真象，藉以維護社會
    安全，其手段則應合法純潔、公平公正以保障人權，倘證據
    之取得非依法定程序，而法院若容許該項證據作為認定犯罪
    事實之依據有害於公平正義時，即有違背憲法第8 條、第16
    條所應依正當法律程序保障人身自由，貫徹訴訟基本權之行
    使及受公平審判權利之保障等意旨。原審認定被告涉犯刑法
    加重竊盜罪，無非係以扣案贓物係從被告處查獲，被告反證
    不成立為由據為有罪判決之依據基礎，然按犯罪事實應依證
    據認定之無證據不得推定其犯罪事實，刑事訴訟法第154 條
    定有明文。認定犯罪事實所憑之證據，須適於為被告犯罪事
    實之證明者，始得採為斷罪資料，故被告否認犯罪事實所持
    之辯解，縱屬不能成立，如無積極證據以證明其犯罪行為，
    自不能以推測或擬制之方法以為裁判之基礎。是以綜觀本案
    卷內所有證詞、證物，從無一證據直指被告竊盜犯行，縱被
    告所辯，殊無可取，依證亦僅得證被告持有贓物犯行，而究
    竟贓物係從何而來，係收購、寄藏、撿拾亦或竊取而來，非
    無可究，原審未為深究，僅憑主觀臆測，推定被告竊盜事實
    ，非謂適法，難昭折服等語。
二、按聲請再審，由判決之原審法院管轄，刑事訴訟法第426 條
    第1 項定有明文。又再審制度係就確定判決認定事實錯誤而
    設之救濟方法，故聲請再審，以該判決係實體上之確定判決
    為限；對於程序上之判決，要無聲請再審之可言，此有最高
    法院89年度台抗字第40號判決可供參考。查本件聲請人即受
    判決人甲○○前因竊盜案件，經本院於民國98年7 月13日以
    98年度易字第294 號判處應執行有期徒刑3 年10月，聲請人
    依法上訴後，因上訴未敘述具體理由，經臺灣高等法院高雄
    分院以98年度上易字第627 號，以其上訴不合法為由，以程
    序判決駁回聲請人上訴後確定等情，業經本院調閱前開本院
    及臺灣高等法院高雄分院卷宗，並均核閱屬實，故聲請人就
    本院前揭刑事判決於本院提起再審，本院依法自有管轄權而
    應予審理，合先敘明。
三、按有罪之判決確定後，有左列情形之一者，為受判決人之利
    益得聲請再審：(一)原判決所憑之證物已證明其為偽造或變造
    者；(二)原判決所憑之證言、鑑定或通譯已證明其為虛偽者；
    (三)受有罪判決之人，已證明其係被誣告者；(四)原判決所憑之
    通常法院或特別法院之裁判已經確定裁判變更者；(五)參與原
    判決或前審判決或判決前所行調查之法官，或參與偵查或起
    訴之檢察官，因該案件犯職務上之罪已經證明者，或因該案
    件違法失職已受懲戒處分，足以影響原判決者；(六)因發見確
    實之新證據，足認受有罪判決之人應受無罪、免訴、免刑或
    輕於原判決所認罪名之判決者。前項第一款至第三款及第五
    款情形之證明，以經判決確定，或其刑事訴訟不能開始或續
    行非因證據不足者為限，得聲請再審，刑事訴訟法第420 條
    定有明文。又上開條文第6 款所謂確實之新證據，固非以絕
    對不須經過調查程序為條件，但必須可認為確實足以動搖原
    確定判決而為受判決人有利之判決者為限，倘受判決人因對
    有利之主張為原審所不採，事後提出證明，以圖證實在原審
    前所為有利之主張為真實，據以聲請再審，該項證據既非判
    決後所發見，顯難憑以聲請再審，最高法院50年台抗字第10
    4 號判例可資參照。
四、經查：
（一）本件原確定判決認定再審聲請人犯罪事實，係以證人之證
      訴、扣押物品目錄表、贓物認領保管單、查獲及採證照片
      16幀等為綜合判斷，並依卷證資料詳加指駁，業已敘述其
      所憑之證據及認定之理由，原判決就證據資料，判斷再審
      聲請人有竊盜他人財物之犯行，業已闡述明晰，此有原確
      定判決即本院98年度易字第294 號刑事判決可稽，並經本
      院調閱上開案卷查閱無訛。
（二）本件再審聲請人具狀聲請再審，其聲請狀僅空言指摘：證
      人林蔚馨對於證物之指稱乃係警局觀視證物後所描述，當
      然可如原審判文所稱之指證歷歷，鉅細靡遺，然其指證過
      程大違程序之正義，亦有違於證據法則，究竟證物是否確
      為證人所有，此攸關本案之成立與否影響判決至為重要，
      原審未為深究，漏而未審，難謂無應調查，未調查之違法
      ，亦不可不謂無違經驗、論理法則；本案證人林蔚馨即無
      備案，其住所是否曾遭竊，即有可議。而既本無紀錄，僅
      憑其等到場觀視證物後空言指稱本案證物即為其失竊物，
      難謂此採證程序合乎公平正義原則，亦難謂無違反證據法
      則之違法云云。按案件之採證論理乃原審法院自由心證之
      範圍，原確定判決已就聲請人犯罪事實詳予審酌論斷，且
      原審業於審理時傳喚證人林蔚馨到庭證稱：其當初有報案
      ，但警員說等抓到再製作筆錄，有審判筆錄可佐，聲請人
      所述證人林蔚馨未報案云者，並無憑據。聲請人聲請意旨
      所指，均非得聲請再審之「新證據」，依前揭說明，自不
      得據以聲請再審，且聲請人所舉聲請再審之理由，核與上
      引法條所定無一相符，故本件聲請為無理由，應予駁回。
據上論結，應依刑事訴訟法第434條第1項，裁定如主文。
中    華    民    國    99    年    3     月    4     日
                  刑事第四庭    法  官  蔡玉雪
以上正本證明與原本無異。
如不服本裁定應於收受送達後5 日內向本院提出抗告書狀敘述抗
告之理由抗告於臺灣高等法院高雄分院。
中    華    民    國    99    年    3     月    4     日
                                書記官  許倬維

司法院資訊處製作；財團法人民間司法改革基金會備份。
